【裁判字號】    90,判,897
【裁判日期】    900524
【裁判案由】    營利事業所得稅
【裁判全文】
最  高  行  政  法  院  判  決                      九十年度判字第八九七號
    原      告  慶豐針織企業有限公司
    代  表  人  甲○○
    被      告  財政部臺灣省北區國稅局
    代  表  人  林吉昌
右當事人間因營利事業所得稅事件，原告不服行政院中華民國八十八年十月二十一日
台八十八訴字第三八八四八號再訴願決定，提起行政訴訟，本院判決如左：
    主  文
原告之訴駁回。
訴訟費用由原告負擔。
    事  實
緣原告民國八十三年營利事業所得稅結算申報案，列報營業收入淨額二一、四四六、
○三五元、營業成本二○、九一三、○五九元，營業費用九四○、六四四元，全年所
得額為虧損四○七、六三六元。被告以原告全部產品係委外加工，帳載未予區分各產
品之加工費用，且其主要原料「平布」、「紗」之進料與耗用數量不符，致營業成本
無法勾稽查核，乃依其他針織品製造業同業利潤標準（行業標準代號一三四九－九九
，毛利率百分之十九）核定其成本為一七、三七一、二八八元，惟核定營業毛利減去
核定營業費用九○三、七九三元之後，營業淨利為三、一七○、九五四元，較全部營
業收入淨額按同業利潤標準核定之營業淨利一、五○一、二二二元為高，乃依營利事
業所得稅查核準則第六條第一項但書規定，核定其營業淨額為一、五○一、二二二元
，加計非營業收入三十二元後，核定全年所得額為一、五○一、二五四元。原告不服
，申經復查結果未准變更，提起訴願、再訴願均遭駁回，遂提起行政訴訟。茲摘兩
造訴辯意旨於次：
原告起訴意旨略謂：一、按再訴願決定，以原告進料項目－紗（棉發公司）數量單位
雖已改按公斤計算，惟其進貨簿記載本期進料計五八、○六○．八○公斤，與原料進
耗存表記載本期進料五七、六九七．九二公斤不符，係為進貨總額扣除進貨退出之數
量，並未提示進貨退出之相關帳證供核，自無足採。因原告於再訴願當時未將相關帳
證附予齊全，今提示帳證供核。二、再者有關成衣代工等加工費亦未載明數量、單價
，致本期製成品無法勾稽，故營業成本進銷存仍無法勾稽，原告之代工部份金額為七
百多萬元並非全部未載明數量，經查未載明數量僅有四筆未詳細註明（亦可請對方補
示證明或剔除）如此竟以全部視為無法勾稽，是否有欠公允？三、準上以解，原處分
、訴願及再訴願決定未遑細心審酌，遞以同一理由駁回原告之申請，損害原告權益至
鉅，請判決均予撤銷之。
被告答辯意旨略謂：一、本件原處分將營業成本依同業利潤標準核定之理由為：(一)直
接原料「平布」帳上申報數為二八、四七三、四○ (y)，單價七一．三八元，經向供
貨商昌玉針織股份有限公司查詢，該公司稱「平布」單位應為kg，單價確係於七○元
上下，而其取得之發票並未明確載明計價單位為kg或y ，故查證後足證其帳上申報單
位 (y)與實際計價單位 (kg) 不符。(二)直接原料「紗」取得發票之數量單位為件，原
告主張每件為二二六．八kg，並以kg入帳，經向其供貨商棉發實業股份有限公司查詢
其紗每件實際重量為一八一．四四kg左右，故帳載與憑證不相符。(三)直接原料「平布
」原告進耗存明細表紀錄進貨一九四六．○八y 金額三六、八二七元，經查核實際進
料為一八一○y ，金額二三、七○二元，並不相符。二、原告於訴願程序中重行整理
帳證報表供核，經查以「進料項目－紗（棉發）數量雖已改按公斤計算，惟進貨簿載
本期進料合計五八、○六○．八○公斤，核與原枓進耗存表載本期進料五七、六九七
．九二公斤不符。至加工費部分進項憑證仍未載明數量、單價，亦未檢附其他證明文
件，致本期製成品數量無法勾稽。」且本案經財政部駁回其訴願後，行政院亦以相同
事由駁回其再訴願。惟查本訴訟程序原告又主張「原料紗（棉發）帳載數量與原料進
、耗、存明細表數量不符原因，係進貨退出所致。又成衣代工僅有四筆未予詳予註明
等語，查：1.原料紗（棉花公司出售）帳載數量為五八、○六○．八○公斤與原料進
、耗、存明細表載本期進料五七、六九七．九二公斤不符，並非僅為公斤數量之差異
而已。而係因棉發實業股份有限公司開立發票品名單位為「件」，原告以被告先前查
詢棉花公司所得知每「件」重約一八一．四四公斤之基礎換算成現有「公斤」單位，
但以此換算後，每公斤紗的單價差異過大，如原卷二一三頁所載，同為四月十三日進
料－紗，單價從一○一元到八十元不等，顯然同為「紗」之原料名稱，但仍有品質上
差異，其並非同一之產品原料，不應歸為同一項目，而其已混合為同一歸類，致使「
成品」與耗用「原料」無法配合勾稽。2.加工費申報數為七、三六五、八四五元，原
告所買進原料均委外加工，其發票所載品名、數量大多並不詳細，其品名僅略載「代
客整理加工」或「代工繳」、「染整加工」等，究係何種產品之加工無法得知，其數
量亦記載不詳，即加工費支出無法與製成品配合勾稽。三、綜上所述，原告八十三年
營利事業所得稅營業成本無法勾稽查核，原處分依同業利潤標準核定營業成本為一七
、三七一、二八八元，復依營利事業所得稅查核準則第六條第一項但書規定核定營業
淨利為一、五○一、二二二元，加計非營業收入三十二元後，核定全年所得額為一、
五○一、二五四元洵無違誤，請予維持。四、綜上，原告之訴為無理由，請駁回原告
之訴等語。
    理  由
按「稽徵機關進行調查或復查時，納稅義務人應提示有關各種證明所得額之帳簿、文
據；其未提示者，稽徵機關得依查得之資料或同業利潤標準，核定其所得額。」「本
法第八十三條所稱之帳簿文據，其關係所得額之一部或關係課稅年度中某一期間之所
得額，而納稅義務人未能提示者，稽徵機關得就該部分依查得之資料或同業利潤標準
核定其所得額。」為行為時所得稅法第八十三條第一項及同法施行細則第八十一條所
規定。所謂未提示，兼指帳簿文據全部未提示，或雖提示而有不完全、不健全、或不
相符者，均有其適用，本院著有六十一年判字第一九八號判例可循。次按「帳簿文據
，其關係所得額之一部而未能提示者，依所得稅法施行細則第八十一條之規定辦理。
但其核定所得額，以不超過當年度全部營業收入依同業利潤標準核定之所得額為限。
」復為查核準則第六條第一項所規定。本件原告八十三年營利事業所得稅結算申報案
，列報營業收入淨額二一、四四六、○三五元、營業成本二○、九一三、○五九元，
營業費用九四○、六四四元，全年所得額為虧損四○七、六三六元。被告以原告全部
產品係委外加工，帳載未予區分各產品之加工費用，且其主要原料「平布」、「紗」
之進料與耗用數量不符，致營業成本無法勾稽查核，乃依其他針織品製造業同業利潤
標準（行業標準代號一三四九－九九，毛利率百分之十九）核定其成本為一七、三七
一、二八八元，惟核定營業毛利減去核定營業費用九○三、七九三元之後，營業淨利
為三、一七○、九五四元，較全部營業收入淨額按同業利潤標準核定之營業淨利一、
五○一、二二二元為高，乃依營利事業所得稅查核準則第六條第一項但書規定，核定
其營業淨額為一、五○一、二二二元，加計非營業收入三十二元後，核定全年所得額
為一、五○一、二五四元。原告不服，循序提起行政訴訟，主張：原枓紗（棉發）帳
載數量與原料進、耗、存明細表數量不符之原因，係進貨退出所致。又成衣代工僅有
四筆未予詳細註明，不應全部視為無法勾稽，否則有欠公允云云。經查：原告之原料
紗（棉發公司）數量為五八、○六○．八○公斤與原料進耗存明細表記載本期進料五
七、六九七．九二公斤不符，並非僅為公斤數量之差異，而係因棉發實業股份有限公
司開立發票品名單位為「件」，原告以被告查知每「件」重約一八一．四四公斤之基
礎換算成「公斤」單位後，每公斤紗的單價差異甚大，同為該年四月十三日之進料紗
，單價從一○一元到八十元不等，顯然同為「紗」之原料名稱，仍有品質上差異，難
謂係同一產品原料，不應歸為同一項目，原告將之混合為同一歸類，致使「成品」與
耗用「原料」無法配合勾稽。次查，原告加工費申報為七、三六五、八四五元，原告
所買進原料均委外加工，其發票所載品名、數量大多不詳細，其品名僅載為「代客整
理加工」或「代工繳」、「染整加工」等，究為何種產品之加工無從查核，其數量亦
記載不詳，則加工費支出即無法與製成品配合勾稽。況原告自承成衣代工有四筆未予
詳細註明，足資認定原告提示之帳簿文據不健全或不相符，而原告於本件起訴時始提
示銷貨簿之帳證及其證明單供核，並自認於再訴願時仍未將相關帳證附予齊全，則原
處分揆諸首揭規定及說明，洵無違誤，一再訴願決定遞予維持，俱無不合，原告起訴
意旨，難謂為有理由，應予駁回。
據上論結，本件原告之訴為無理由，爰依行政訴訟法施行法第二條、行政訴訟法第九
十八條第三項前段，判決如主文。
中    華    民    國     九十        年      五      月     二十四      日
                    最 高 行 政 法 院  第 二 庭
                                審 判 長 法  官      陳  石  獅
                                         法  官      徐  樹  海
                                         法  官      吳  錦  龍
                                         法  官      高  啟  燦
                                         法  官      黃  合  文
右  正  本  證  明  與  原  本  無  異
                                         法院書記官  陳  佩  玲
中    華    民    國     九十        年      五      月     二十九      日


司法院資訊處製作；財團法人民間司法改革基金會備份。
